【裁判字號】    99,簡上,30
【裁判日期】    991108
【裁判案由】    給付借款
【裁判全文】
臺灣基隆地方法院民事判決              99年度簡上字第30號
上  訴  人  丙○○
被  上訴人  新光行銷股份有限公司
法定代理人  乙○○
訴訟代理人  丁○○
            甲○○
上列當事人間請求給付借款事件，上訴人對於中華民國99年6月1
1日本院99年度基簡字第382號第一審判決提起上訴，本院第二審
合議庭於99年10月25日言詞辯論終結，判決如下：
    主  文
原判決命上訴人給付之金額超過新臺幣壹拾壹萬壹仟肆佰拾玖
元部分與該部分之假執行宣告暨訴訟費用之裁判廢棄。
上開廢棄部分，被上訴人在第一審之訴駁回。
其餘上訴駁回。
第一、二審訴訟費用，由上訴人負擔十分之九，餘由被上訴人負
擔。
    事實及理由
一、被上訴人起訴主張：上訴人前向訴外人臺灣新光商業銀行股
    份有限公司（下稱新光銀行，合併更名前為誠泰商業銀行股
    份有限公司，下稱誠泰銀行）申請信用卡，經新光銀行核發
    卡號0000000000000000號信用卡，上訴人與新光銀行間成立
    信用卡使用契約，依約上訴人得持卡於各特約商店刷卡消費
    ，惟應於當期繳款截止日前向被上訴人繳清全部帳款，或選
    擇以循環信用方式僅繳納最低應繳金額，逾期則喪失期限利
    益，除應給付被上訴人按週年19.71%計算之利息，另按上開
    利息總額10%計付違約金。未料上訴人於民國93年5月22日起
    即未依約繳款，至97年1月28日止，累計積欠本金新臺幣（
    下同）68,749元、利息50,867元、違約金5,078元，共124,6
    94元。又訴外人新光銀行已於97年 1月28日將其對上訴人之
    債權讓與被上訴人，並將債權讓與公告在民眾日報，為此求
    為命上訴人應給付被上訴人124,694元，及其中68,749元自9
    7年1月28日起至清償日止，按週年19.71%計算之利息，暨按
    上開利息總額10%計算之違約金等語。
二、原審為被上訴人勝訴判決，上訴人不服，提起上訴，並以：
    上訴人係向誠泰銀行位於基隆市○○路之分行申請信用卡，
    該分行於95年結束營業，且誠泰銀行與新光銀行合併並未通
    知上訴人如何繳款，致上訴人無法繳納款項，故應扣除期間
    之利息；再者，被上訴人之請求權已因時效而消滅等語，資
    為抗辯。上訴聲明：(一)原判決廢棄；(二)被上訴人在第一審之
    訴駁回。
三、被上訴人則聲明駁回上訴，其陳述略以：誠泰銀行與新光銀
    行於94年12月31日合併係屬法人主體之變更，債權債務之關
    係並未改變，因非屬債權讓與，故不須通知上訴人，而合併
    後之新光銀行基隆分行係搬遷行舍並未停止營業，且信用卡
    帳款繳款方式有多種，上訴人以沒有分行即無法繳款為由顯
    不合理，況上訴人於93年 5月22日即未依約繳款，顯然與銀
    行是否合併無關等語。
四、被上訴人主張上訴人向訴外人新光銀行申請信用卡，經新光
    銀行核發卡號0000000000000000號信用卡，於93年 5月22日
    起即未依約繳款，至97年1月28日止，尚有124,694元，及其
    中68,749元自97年 1月28日起至清償日止，按週年19.71%計
    算之利息，暨按上開利息總額 10%計算之違約金未清償，訴
    外人新光銀行已於97年 1月28日將上開債權讓與被上訴人，
    並公告在民眾日報等情，業據提出信用卡申請書暨約定條款
    、應收帳款明細表、債權讓與證明書、債權讓與登報公告等
    件影本為證，且為上訴人所不爭執，應堪信為真實。
五、上訴人雖以誠泰銀行位於基隆市○○路之分行於95年結束營
    業，且誠泰銀行與新光銀行合併並未通知上訴人如何繳款，
    致上訴人無法繳納款項，以致於產生利息云云，惟誠泰銀行
    位於基隆市○○路之分行係於95年始結束營業，而上訴人自
    承其自93年即未如期還款，顯與誠泰銀行位於愛一路之分行
    是否結束營業無關，且信用卡繳款方式眾多，並非只能向申
    請信用卡之銀行還款，上訴人以其無法繳納款項應扣除中間
    利息云云抗辯，自非可取。
六、按請求權，因15年間不行使而消滅；利息、紅利、租金、贍
    養費、退職金及其他一年或不及一年之定期給付債權，其各
    期給付請求權，因五年間不行使而消滅，民法第 125條前段
    、第 126條分別定有明文。另按違約金之約定，為賠償給付
    遲延所生之損害，於債務人給付遲延時，債權人始得請求，
    既非定期給付之債務，其時效為15年而非 5年（最高法院96
    年度台簡上字第25號判決要旨參照）。上訴人另抗辯被上訴
    人之請求權已因時效而消滅等情，查被上訴人係於99年3月2
    3 日依督促程序聲請本院發支付命令因而時效中斷，則被上
    訴人自99年 3月23日起行使本件債權請求權，以該日往前推
    算5年，即自94年3月24日起，被上訴人得請求之利息尚未罹
    於時效消滅，被上訴人請求自94年 3月24日起至清償日止即
    時效消滅前已發生之利息請求權部分，固無不合，至於94年
    3月23日以前之利息請求權，已因5年間不行使而消滅，上訴
    人既為時效消滅之抗辯，其拒絕給付自93年4月1日起至94年
    3月23日止之利息共13,255元（93年4月：1,114元、93年5月
    ：1,151元、93年6月：1,114元、93年7月：1,151元、93年8
    月：1,151元、93年9月：1,114元、93年10月：1,151元、93
    年11月：1,114元、93年12月：1,151元、94年1月：1,151元
    、94年2月：1,039元、94年3月：1,151元÷31×23＝ 854元
    ，元以下四捨五入），於法有據。至於消費款本金及違約金
    請求權，依上開規定及說明，應適用一般請求權時效15年之
    規定，上訴人係於90年間申請本件信用卡使用，違約金則係
    在93年4月之後發生，迄被上訴人於99年3月23日依督促程序
    聲請發支付命令止，尚未逾15年，故被上訴人請求本金68,7
    49元、違約金5,078元，及自97年1月28日起至清償日止，按
    週年1.971%計算之違約金，並未罹於時效，上訴人為時效抗
    辯，自無理由。
七、綜上所述，被上訴人依信用卡使用契約之法律關係，請求上
    訴人給付 111,439元（本金68,749元、利息37,612元、違約
    金5,078元），及其中68,749元自97年1月28日起至清償日止
    按週年19.71%計算之利息、暨按週年1.971%計算之違約金，
    為有理由，應予准許，逾此範圍之請求，尚有未合，不應准
    許。原審就上開應准許部分為被上訴人勝訴判決，於法並無
    不合，上訴論旨指摘原判決此部分不當，求予廢棄改判，為
    無理由，應予駁回。上開不應准許部分（即自93年4月1日起
    至94年 3月23日止之利息13,255元），原審為被上訴人勝訴
    判決，並依職權宣告假執行，即有未合，上訴論旨指摘原判
    決此部分不當，求予廢棄改判，為有理由，應予廢棄改判如
    主文第1項所示。
八、結論：本件上訴為一部分有理由，一部分無理由，依民事訴
    訟法第436條之1第3項、第450條、第449條第1項、第79條，
    判決如主文。
中    華    民    國    99    年    11    月    8     日
                  民事庭審判長法  官  蔡聰明
                              法  官  林金發
                              法  官  陳湘琳
以上正本係照原本作成。
本件判決不得上訴。
中    華    民    國    99    年    11    月    8     日
                              書記官  張慧儀

司法院資訊處製作；財團法人民間司法改革基金會備份。
